【裁判字號】    92,易,497
【裁判日期】    920730
【裁判案由】    損害債權
【裁判全文】
臺灣臺北地方法院刑事判決                          九十二年度易字第四九七號
    公  訴  人  臺灣臺北地方法院檢察署檢察官
    被      告  乙○○  男  七.
右列被告因損害債權案件，經檢察官提起公訴（九十一年度偵字第二九○九號，含九
十一年度他字第二○一號），本院判決如左：
    主  文
本件公訴不受理。
    理  由
一、公訴意旨略以：被告乙○○原為告訴人甲○○○股份有限公司（下稱首都公司）
    董事長，於民國七十八年九月二十日至八十一年十二月十日止之任職期間，為違
    反首都公司常務董事會決議之行為，經告訴人對乙○○提起民事起損害賠償訴訟
    ，由臺灣臺北地方法院於八十五年五月十五日，以八十三年度重訴字第七○○號
    民事判決乙○○應連帶給付首都公司新臺幣（下同）二千四百六十萬元，及自八
    十三年十一月九日起至清償日止，按年息百分之五計算之利息，並於告訴人以八
    百二十萬元供擔保後，得假執行，經臺灣高等法院八十七年度重上更（一）字第
    一五五號、最高法院八十九年度臺上字第三七五號判決，業於八十九年三月四日
    確定。被告竟於首都公司依法取得上開假執行之執行名義，於將受強制執行之際
    ，意圖損害債權人即告訴人之債權，於八十八年十二月十一日，將其所有之明日
    帝國育樂股份有限公司（下稱明日育樂公司）股份二十萬股，以二百萬元之價格
    （明日育樂公司聲明異議狀誤載為二千萬元），轉讓明日育樂公司股東紀秀清並
    辦妥股權移轉登記，以處分其財產，嗣告訴人於對被告上開股份聲請強制執行時
    ，明日育樂公司聲明異議，始悉上情。因認被告涉犯刑法第三百五十六條之損害
    債權罪嫌云云。
二、按告訴乃論之罪，其告訴應自得為告訴之人知悉犯人之時起，於六個月內為之。
    告訴乃論之罪，其告訴已逾告訴期間者，應諭知不受理之判決，並得不經言詞辯
    論為之，刑事訴訟法第二百三十七條第一項、第三百零三條第三款、第三百零七
    條分別定有明文。經查：
（一）本件被告被訴犯刑法第三百五十六條之損害債權罪，依刑法第三百五十七條規
      定，須告訴乃論。依公訴意旨所指，被告被訴損害債權之犯行，係於八十八年
      十二月十一日，將所有明日育樂公司股份二十萬股，以二百萬元之價格，轉讓
      予案外人紀秀清並辦妥股權移轉登記，有起訴狀及臺灣高雄地方法院八十九年
      度執助字第第二○七號損害賠償民事執行卷附明日帝國公司提出之民事聲明異
      議狀及明日育樂公司股東名簿影本可稽。而被告涉於告訴人已取得強制執行名
      義，在將受強制執行之際，處分上開財產一情，業經臺灣高雄地方法院民事執
      行處通知告訴人，通知並早於八十九年十月十二日已送達告訴人該案委任之代
      理人張元宵律師，有本院依職權調閱之臺灣高雄地方法院八十九年度執助字第
      一五五六九號民事執行卷附臺灣高雄地方法院民事執行處八十九年十月六日八
      十九年高貴民齊八十九執助字第二○七號通知書、臺灣高雄地方法院送達回證
      一紙足憑，且經告訴代理人呂思家律師於本院調查中自承無訛（見本院九十二
      年四月十七日訊問筆錄第二頁），堪認屬實。
（二）關於告訴人何時知悉被告涉有毀損債權犯行一節，公訴人具狀略以：依告訴人
      於八十九年五月二十三日，向財政部台北市國稅局取得之歸戶財產查詢清單所
      示，被告投資威尼斯餐廳股份有限公司（下稱威尼斯餐廳）金額高達五千七百
      萬元，是於九十年十二月二十八日提起告訴時，其財產仍足以清償告訴人之債
      權，告訴人主觀上僅「懷疑」被告有意圖損害債權，而處分其財產之犯行，直
      至九十二年四月三十日，告訴人再次向財政部台北國稅局查詢被告之財產歸戶
      資料，始發覺被告投資威尼斯餐廳之金額僅五百七十萬元，告訴期間當自九十
      二年四月三十日始起算等語，並提出財政部台北市國稅局歸戶財產查詢清單為
      憑，固非無見。然查，告訴人於八十九年五月二十三日，向財政部台北市國稅
      局取得之歸戶財產查詢清單，其上已載明「本項資料僅供參考，為避免錯誤，
      事實情況請再向資料來源機關（地政機關、監理處所、扣繳單位、被投資公司
      ）查證」等語，明示財產歸戶資料容有發生錯誤之虞。事實上威尼斯餐廳股份
      二萬股，每股一千元，資本總額二千萬元，被告持有威尼斯餐廳股份五千七百
      股，股款五百七十萬元，有卷附威尼斯餐廳股東名簿、經濟部公司執照及公司
      變更登記事項卡等件可佐。而告訴代理人張元宵律師在另案本院強制執行程序
      中（本院八十九年度執助字第一○三二號民事執行），已於八十九年十月二日
      向台北市政府建設局申請抄錄威尼斯餐廳之變更登記事項卡，並於八十九年十
      月六日具狀向本院民事執行處陳報，復有本院卷附申請書、台北市政府建設局
      自行收納款項統一收據及威尼斯餐廳之變更登記事項卡各一紙可稽，足信告訴
      人就被告所投資威尼斯餐廳股款為五百七十萬元一情，於八十九年十月間已然
      知悉，並非如公訴人所稱至九十二年四月三十日，向財政部台北市國稅局查詢
      財產歸戶資料，始發覺投資金額僅五百七十萬元。職此，告訴人於八十九年十
      月二日，既已取得威尼斯餐廳之公司變更登記事項卡，自難謂非確知被告處分
      股權後之名下財產有不足清償債權之虞，此與公訴人所稱「懷疑」，實非可等
      同視之。此情觀之告訴人於臺灣板橋地方法院民事強制執行程序（案號：八十
      九年度執字第一五五六九號）中，於八十九年十月二十三日具狀向臺灣板橋地
      方法院民事執行處指陳：「據第三人明日帝國育樂股份有限公司出具之聲明異
      議內容載，債務人乙○○之股份二十萬股，已於民國八十八年十二月十一日轉
      讓予紀秀清；惟查該轉讓行為係在第一審臺灣臺北地方法院八十三年度訴字第
      七○○號假執行判決後所為，債務人乙○○於將受強制執行之際，處分其財產
      ，除觸犯刑法第三百五十六條損害債權罪外，對於處分後所得金額新台幣二千
      萬元，顯有履行義務之可能故不履行；且應就供強制執行之財產有處分及隱匿
      之情事！」等語，明確指稱被告犯損害債權罪，益徵其實（見臺灣板橋地方法
      院八十九年度執字第一五五六九號民事執行卷第七九、八十頁）。本件告訴人
      至遲自八十九年十月二日起至八十九年十月二十三日止，即已知悉被告涉犯刑
      法第三百五十六條之損害債權罪，甚明。告訴人具狀指陳至九十年十二月四日
      獲發債權憑證，始確知被告就明日育樂公司之出資或股份轉讓已損害債權，未
      逾六個月之告訴期間云云，要無可採。
（三）告訴人於八十九年十月二十三日前，既已確知被告涉犯前揭損害債權罪嫌，竟
      乃遲至九十年十二月三十一日始提起本件告訴，有偵查卷附刑事告訴狀所蓋之
      臺灣臺北地方法院檢察署收文戳一枚足參（見九十一年度他字第二○一號偵查
      卷第一頁），顯已逾六個月之告訴期間。揆諸上開規定，爰不經言詞辯論程序
      ，逕為本件公訴不受理判決之諭知。
據上論結，應依刑事訴訟法第三百零三條第三款、第三百零七條，判決如主文。
本案經檢察官楊朝森到庭執行職務
中    華    民    國      九十二      年      七      月      三十      日
                                      臺灣臺北地方法院刑事第六庭
                                          法  官  吳  秋  宏
右正本證明與原本無異。
如不服本判決，應於判決送達後十日內，向本院提出上訴狀。
                                          書記官  林  碧  華
中    華    民    國      九十二      年      七     月      三十       日


司法院資訊處製作；財團法人民間司法改革基金會備份。
